【裁判字號】    99,易,3512
【裁判日期】    991228
【裁判案由】    詐欺
【裁判全文】
臺灣臺中地方法院刑事判決              99年度易字第3512號
公  訴  人  臺灣臺中地方法院檢察署檢察官
被      告  陳柏任
上列被告因詐欺案件，經檢察官提起公訴（99年度偵字第20920
、20921號），本院判決如下：
    主    文
本件免訴。
    理  由
一、公訴意旨略以：被告陳柏任可預見將個人申辦之行動電話門
    號提供給不詳姓名之人使用，有供不法詐騙集團利用，而成
    為詐欺取財犯罪工具之可能，竟仍基於幫助他人詐欺取財之
    不確定故意，於民國（下同）98年12月間某日，在臺中市○
    ○路與五常街口，將其所申辦之0000000000號行動電話門號
    交付不詳姓名及年籍不詳之成年男子（被告另於98年12月16
    日所交付之0000000000號行動電話門號，所涉幫助詐欺犯行
    ，由本院另為簡易判決處刑），容任該男子所屬之犯罪集團
    成員得以使用。嗣該詐騙集團成員意圖為自己不法之所有，
    自99年4月3日起，先在自由時報刊登徵求司機廣告，再以薪
    資匯款需要，向應徵者佯稱應徵者需要提供金融帳戶資料及
    身分證影本等，而使應徵者陷於錯誤交付金融帳戶資料及身
    分證影本，該集團再利用如此詐欺取得之帳戶從事詐騙匯款
    之帳戶使用；而李京樺即因此陷於錯誤，與該集團在報紙刊
    登廣告上刊載之上開電話號碼0000000000號門號向該集團應
    徵時，遭該集團詐騙得手彰化縣伸港郵局00000000000000號
    之帳戶及身分證影本後，該集團再於99年4月4日22時35分許
    ，以露天拍賣網工作人員名義，假借付款方式錯誤更正，要
    求李哲安前往ATM操作取消作業，致使被害人李哲安陷於錯
    誤而被詐騙匯款1萬7989元至前揭李京樺之帳戶內。後經李
    京樺、李哲安等覺察受騙，報警處理，而循線查獲上情；因
    認被告涉犯刑法第30條第1項、第339條第1項之幫助詐欺罪
    嫌等語。
二、按案件曾經判決確定者，應諭知免訴之判決，並得不經言詞
    辯論為之，刑事訴訟法第302條第1款、第307條分別定有明
    文。又按刑事訴訟法第303條第2款規定，已經提起公訴或自
    訴之案件，在同一法院重行起訴者，應諭知不受理之判決，
    係以已經提起公訴或自訴之同一案件尚未經實體上判決確定
    者為限。如果已經實體上判決確定，即應依同法第302條第1
    款諭知免訴之判決，而無諭知不受理之可言（最高法院60年
    臺非字第173號判例意旨參照）。
三、經查：
（一）被告陳柏任基於幫助他人犯詐欺取財罪之不確定故意，於
      98 年10月至12月間某日15時許，在臺中市○○路與自由
      路交岔路口附近之「一家品記」紅茶店，將其身分證及健
      保卡交予真實姓名年籍不詳、綽號「小劉」之成年男子據
      以辦理被告陳柏任名義申辦之威寶電信股份有限公司（下
      稱威寶電信公司）行動電話門號。該「小劉」之人取得被
      告陳柏任所交付之前開身分證件後，即持以用被告陳柏任
      名義，向威寶電信公司申辦電話號碼0000000000號行動電
      話門號使用，且在報紙上刊登電話號碼0000000000號供人
      撥打聯絡，嗣王南森撥打上開陳柏任所申辦交付之電話號
      碼0000000000號行動電話與姓名年籍不詳之成年人聯絡後
      ，王南森即交付其向台新國際商業銀行西臺中分行（下稱
      台新銀行西臺中分行）所申請帳號00000000000000號帳戶
      金融卡及密碼予姓名年籍不詳之成年人，該姓名年籍不詳
      之成年人取得王南森前開帳戶金融卡及密碼後，即與其餘
      姓名年籍不詳之成年詐騙集團成員，各基於意圖為自己不
      法所有之詐欺取財犯意聯絡，先在拍賣網站刊登不實之販
      售商品訊息，致被害人呂沄蓁、陳俞琪、張文均陷於錯
      誤，先後匯款新臺幣（下同）1萬3000元、1萬5000 元、
      4000元至王南森前開台新銀行西臺中分行帳戶內。嗣經被
      害人呂沄蓁、陳俞琪、張文等人察覺有異報警處理，始
      循線查獲等犯罪事實，業經本院於99年8月27日以99年度
      簡字第658號刑事簡易判決（下稱前案）判處拘役30日，
      並於99年9月27日確定，此有上開刑事簡易判決書、臺灣
      高等法院被告前案紀錄表各1份在卷可稽，且據本院調閱
      上開刑事案件卷宗查核屬實。
（二）本件公訴人起訴之上開犯罪事實，除被告提供上開行動電
      話門號予詐騙集團成員之時間、地點、方式，以及遭詐欺
      集團詐騙之被害人，與本院99年度簡字第658號刑事簡易
      判決所認定之時、地、方式稍有差異，以及被害人不同外
      ，被告因幫助詐欺取財所提供之行動電話門號0000000000
      號則屬相同；而依被告於本院訊問時之供述，其僅有1次
      將上開行動電話門號提供予真實姓名不詳之人所屬犯罪集
      團等情，雖前案法院認定之犯罪時、地及方式與本件起訴
      內容不同，惟此或係因被告已遺忘詳細交付上開行動電話
      門號之時、地、方式，而先後為不同之供述，致兩案檢察
      官與法院分別為不同之認定，然依罪疑惟輕之法理原則，
      應認被告前後兩案幫助詐欺取財犯行，均係由其於同一時
      、地，一次交付上開門號SIM卡，以幫助他人犯詐欺取財
      犯行，而造成先後兩案之被害人呂沄蓁、陳俞琪、張文
      及李京樺、李哲安受害，堪認被告乃係以一行為觸犯基本
      構成要件相同之數罪名，為想像競合犯，依刑法第55條規
      定，應以一罪論。是本案與上開本院99年度簡字第658號
      刑事簡易判決確定之另案，核屬同一被告、同一犯罪事實
      之「同一案件」甚明；而同一案件既有前案簡易判決確定
      在先，本件應為該案確定判決既判力之效力所及，揆諸前
      揭條文及判例意旨，爰不經言詞辯論，逕為諭知免訴之判
      決。
據上論斷，應依刑事訴訟法第302條第1款、第307條，判決如主
文。
中    華    民    國    99    年    12    月    28    日
                  刑事第五庭    審判長法 官  王邁揚
                                      法 官  林慧欣
                                      法 官  簡璽蓉
以上正本證明與原本無異。
如不服本判決應於收受判決後10日內向本院提出上訴書狀，並
應敘述具體理由。其未敘述上訴理由者，應於上訴期間屆滿後
20日內向本院補提理由書(均須按他造當事人之人數附繕本)
「切勿逕送上級法院」。
告訴人或被害人對於判決如有不服具備理由請求檢察官上訴者，
其上訴期間之計算係以檢察官收受判決正本之日期為準。
                                      書記官  張雅如
中    華    民    國    99    年    12    月    28    日

司法院資訊處製作；財團法人民間司法改革基金會備份。
